臺灣苗栗地方法院民事裁定            
                                     110年度監宣字第36號
聲  請  人  蕭○○  


相  對  人  陳○○  

關  係  人  陳○○  

上列聲請人聲請監護宣告事件，本院裁定如下：
　　主    文
宣告相對人陳○○（民國00年0月0日生、身分證統一編號：Z00000
0000號）為受監護宣告之人。
選定聲請人蕭○○（民國00年0月0日生、身分證統一編號：Z00000
0000號）為受監護宣告之人之監護人。
指定關係人陳○○（民國00年0月0日生、身分證統一編號：Z00000
0000號）為會同開具財產清冊之人。
聲請費用新臺幣壹仟元由受監護宣告之人負擔。
　　理    由
一、對於因精神障礙或其他心智缺陷，致不能為意思表示或受意
    思表示，或不能辨識其意思表示之效果者，法院得因本人、
    配偶、四親等內之親屬、最近一年有同居事實之其他親屬、
    檢察官、主管機關、社會福利機構、輔助人、意定監護受任
    人或其他利害關係人之聲請，為監護之宣告，民法第14條第
    1 項定有明文。次按受監護宣告之人應置監護人；法院為監
    護之宣告時，應依職權就配偶、四親等內之親屬、最近一年
    有同居事實之其他親屬、主管機關、社會福利機構或其他適
    當之人選定一人或數人為監護人，並同時指定會同開具財產
    清冊之人；法院為前項選定及指定前，得命主管機關或社會
    福利機構進行訪視，提出調查報告及建議。監護之聲請人或
    利害關係人亦得提出相關資料或證據，供法院斟酌；法院選
    定監護人時，應依受監護宣告之人之最佳利益，優先考量受
    監護宣告之人之意見，審酌一切情狀，並注意下列事項：（
    一）受監護宣告之人之身心狀態與生活及財產狀況。（二）
    受監護宣告之人與其配偶、子女或其他共同生活之人間之情
    感狀況。（三）監護人之職業、經歷、意見及其與受監護宣
    告之人之利害關係。（四）法人為監護人時，其事業之種類
    與內容，法人及其代表人與受監護宣告之人之利害關係，民
    法第1110條、第1111條、第1111條之1分別定有明文。復按
    法院為監護之宣告時，受監護宣告之人已訂有意定監護契約
    者，應以意定監護契約所定之受任人為監護人，同時指定會
    同開具財產清冊之人。其意定監護契約已載明會同開具財產
    清冊之人者，法院應依契約所定者指定之，但意定監護契約
    未載明會同開具財產清冊之人或所載明之人顯不利本人利益
    者，法院得依職權指定之。法院為前項監護之宣告時，有事
    實足認意定監護受任人不利於本人或有顯不適任之情事者，
    法院得依職權就第1111條第1項所列之人選定為監護人，民
    法第1113-4條定有明文。
二、本件聲請意旨略以：聲請人蕭○○為相對人陳○○之母，相對人
    自民國100年3月16日起，因智能障礙之原因，雖送醫診治仍
    不見起色，致不能為意思表示或受意思表示，或不能辨識其
    意思表示之效果。為此請求宣告相對人為受監護宣告之人，
    及選定聲請人為相對人之監護人，並指定關係人即相對人之
    弟陳○○為會同開具財產清冊之人等語，業據其提出戶籍謄本
    、親屬系統表、同意書、相對人身心障礙證明等件為證。
三、另經為恭醫療財團法人為恭紀念醫院簡易精神鑑定報告書載
    明略以：相對人由於從小患有重度智能不足，無法說話，溝
    通困難，目前其對一般事物的理解、認知、判斷及自我控制
    能力極度受損，因此其意思表示、受意思表示及辨識其意思
    表示效果之能力達完全不能之程度。管理與處分其財產需人
    協助等語，爰宣告相對人為受監護宣告之人。
四、本件相對人既經為監護之宣告，已如上述，自應依上開規定
    ，為其選定監護人及指定會同開具財產清冊之人，經查，相
    對人未定有意定監護契約，有本院依職權查詢司法院意定監
    護契約管理系統查詢結果在卷可稽。依前開規定，本院囑託
    社團法人苗栗縣肢體傷殘自強協會訪視調查結果略以：相對
    人領有重度身心障礙證明，倚賴家屬協助照護。因相對人之
    父逝世，為處理相對人父所辦保險之事宜，爰提出本件聲請
    。聲請人為相對人之母，經濟來源為之前工作積蓄所餘，現
    主要經濟來源為關係人有穩定工作收入，以協助日常生活開
    銷，評估其家庭經濟狀況尚可；聲請人現尚有能力自行在家
    照顧相對人生活起居，評估目前之照顧方式及家庭支持並無
    不妥之處。由聲請人擔任相對人之監護人，關係人協助相對
    人重大事務決策與處理事宜，並無不適當之處。建請法院依
    相對人之最佳權益綜合評估及裁量等語，有社團法人苗栗縣
    肢體傷殘自強協會110年4月13日苗肢殘自(監宣)字第110027
    號函檢附苗栗縣政府身心障礙者聲請監護宣告案件訪視調查
    表附卷可佐。本院審酌聲請人為相對人之母，關係人為相對
    人之大弟，皆與相對人同住，處理相對人事務並無不妥，對
    於相對人身心狀況及生活習性知之甚稔，且經相對人祖父陳
    ○○、大伯陳○○、舅舅蕭○○均同意由聲請人擔任監護人，關係
    人擔任會同開具財產清冊之人，有前揭同意書在卷可稽，其
    二人亦均有意願擔任，足認由聲請人擔任監護人，應可善盡
    保護相對人權益之責任，爰依前揭規定，選定聲請人為相對
    人之監護人，併指定關係人為會同開具財產清冊之人。
五、末按，監護人於執行有關受監護人之生活、護養療治及財產
    之職務時，應尊重受監護人之意思，並考量其身心狀況與生
    活狀況；監護開始時，監護人對於受監護人之財產，應依規
    定會同本院選定開具財產清冊之人，於2 個月內開具財產清
    冊，並陳報法院；於前條之財產清冊開具完成並陳報法院前
    ，監護人對於受監護人之財產僅得為管理上必要之行為；監
    護人對於受監護人之財產，非為受監護人之利益，不得使用
    、代為或同意處分；監護人代理受監護人購置或處分財產，
    或就其居住之建築物或基地出租、供他人使用或終止租賃，
    非經法院許可，不生效力；民法第1112條、第1113條準用第
    1099條、第1099-1條、第1101條第1 項及第2 項之規定甚明
    ，請參照辦理。
六、依家事事件法第164條第2項，裁定如主文。 
中　　華　　民　　國　　111 　年　　1　　月　　6　　日
                   家事法庭   法  官　周靜妮
正本係照原本作成。
如不服本裁定關於選定監護人及指定會同開具財產清冊之人等部
分，應於送達後十日內向本院提出抗告狀，並繳納抗告費新臺幣
1千元。
中　　華　　民　　國　　111 　年　　1　　月　　6　　日
                              書記官  廖翊含